【裁判字號】    98,交聲,3868
【裁判日期】    981130
【裁判案由】    交管條例聲異
【裁判全文】
臺灣板橋地方法院交通事件裁定        98年度交聲字第3868號
原處分機關  交通部公路總局臺北區監理所板橋監理站
異  議  人
即受處分人  甲○○
上列異議人即受處分人因違反道路交通管理處罰條例案件，不服
原處分機關於中華民國98年10月21日所為之裁決處分（裁決書案
號：板監裁字第裁41-C00000000號），聲明異議，本院裁定如下
：
    主  文
原處分關於罰鍰新臺幣肆萬伍仟元部分撤銷。
    理  由
一、原處分意旨略以：異議人即受處分人甲○○於民國98年9 月
    26日凌晨1 時38分許，駕駛車牌號碼QKP-201 號輕型機車，
    在臺北縣土城市○○路、裕民路口為警攔停，施以酒精濃度
    測試檢定，其吐氣酒精濃度達每公升0.98毫克，超過規定標
    準，經臺北縣政府警察局土城分局廣福派出所警員掣單舉發
    。爰依道路交通管理處罰條例第35條第1 項第1 款規定，裁
    處罰鍰新臺幣（下同）45000 元，吊扣駕駛執照12個月，並
    應依同條例第24條第1 項第2 款規定，接受道路交通安全講
    習。
二、聲明異議意旨略以：異議人酒後駕車，業經臺灣板橋地方法
    院檢察署檢察官為緩起訴處分，命向國庫支付5 萬元，已知
    警惕，適逢經濟不景氣，家庭負擔沉重，爰依法聲明異議，
    請求撤銷原處分機關關於罰鍰部分之裁罰。
三、按汽車駕駛人飲用酒類或其他類似物後其吐氣所含酒精濃度
    超過每公升0.25毫克或血液中酒精濃度超過百分之0.05以上
    者，不得駕車；又汽車駕駛人，駕駛汽車經測試檢定，酒精
    濃度超過規定標準者，處新臺幣15000 元以上60000 元以下
    罰鍰，並當場移置保管該汽車及吊扣其駕駛執照1 年，另應
    接受道路交通安全講習，道路交通安全規則第114 條第2 款
    、道路交通管理處罰條例第35條第1 項第1 款、第24條第1
    項第2 款分別定有明文。
四、經查：
  (一)異議人於98年9 月26日凌晨1 時38分許，駕駛車牌號碼QKP-
    201 號輕型機車，在臺北縣土城市○○路、裕民路口為警攔
    停，施以酒精濃度測試檢定，其吐氣酒精濃度達每公升0.98
    毫克，超過規定標準，經臺北縣政府警察局土城分局廣福派
    出所警員掣單舉發之事實，有臺北縣政府警察局北縣警交大
    字第C00000000 號舉發違反道路交通管理事件通知單、吐氣
    酒精濃度測試單各1 件附卷可資佐證，此情並為異議人所不
    爭執，足堪認定。
  (二)按一行為同時觸犯刑事法律及違反行政法上義務規定者，依
    刑事法律處罰之；但其行為應處以其他種類行政罰或得沒入
    之物而未經法院宣告沒收者，亦得裁處之。前項行為如經不
    起訴處分或為無罪、免訴、不受理、不付審理之裁判確定者
    ，得依違反行政法上義務規定裁處之，行政罰法第26條規定
    甚明。考其立法理由，係以刑罰與行政罰處罰行為人違法行
    為之目的相同，若依刑事法律處罰，以足資警惕行為人，即
    無一事二罰再處行政罰之必要。而刑事訴訟法第253 條之2
    規定命被告為金錢給付、勞務給付及處遇措施，此項金錢給
    付、勞務提供雖非刑罰性質，然已涉及行為人之人身自由及
    財產拘束，其性質亦屬對行為人之制裁，影響個人財產、自
    由、尊嚴等，實質上應屬行政罰法第26條第1 項所指依刑事
    法律之處罰，倘行政機關再為與刑罰相類之罰鍰處分，無異
    一罪二罰。況異議人酒後駕車，涉犯刑法第185 條之3 違背
    安全駕駛致公共危險罪，經臺灣板橋地方法院檢察署檢察官
    於98年10月6 日以98年度速偵字第5742號為緩起訴處分，緩
    起訴處分期間2 年，並命異議人於收受緩起訴處分命令通知
    書後6 個月內，向國庫支付5 萬元，緩起訴處分期間至100
    年10月22日期滿，有前開緩起訴處分書、臺灣高等法院被告
    前案紀錄表各1 件在卷足稽，此間前開緩起訴處分仍有遭撤
    銷，由檢察機關另為刑事訴追之可能。原處分機關在上開緩
    起訴處分實質確定前，逕予裁處罰鍰45000 元，即有未合。
    異議人就此部分聲明異議，為有理由，應由本院將原處分機
    關關於罰鍰45000 元之處分撤銷，以昭審慎。
據上論斷，應依道路交通案件處理辦法第20條，裁定如主文。
中    華    民    國    98    年    11    月    30    日
                  交通法庭  法  官  廖怡貞
以上正本證明與原本無異
如不服本裁定應於送達後5 日內向本院提出抗告狀
                            書記官  林惠齡
中    華    民    國    98    年    12    月    1     日


司法院資訊處製作；財團法人民間司法改革基金會備份。
